臺灣高雄地方法院刑事判決　　　　　　　　　　　　九十一年度訴字第二四八五號
　　公　訴　人　臺灣高雄地方法院檢察署檢察官
　　被　　　告　甲○○
　　指定辯護人　本院公設辯護人丙○○
右列被告因公共危險案件，經檢察官提起公訴（九十一年度偵字第一一八七一、一四
六六二號），本院判決如左：
    主  文
甲○○放火燒燬現供人使用之住宅，未遂，處有期徒刑肆年。扣案之打火機壹個沒收
；又服用酒類，不能安全駕駛動力交通工具而駕駛，處有期徒刑參月。應執行有期徒
刑肆年貳月，扣案之打火機壹個沒收。
    事  實
一、甲○○前曾向其妹乙○○之男友借錢未果而心生怨懟，於民國九十一年四月二十
    二日二十時四十五分許，在乙○○承租之高雄市旗津區北汕尾五巷四之五號二樓
    東側房間內，又因借錢之事與乙○○起爭執，竟思以縱火洩憤，明知該屋住有其
    妹乙○○及其他房客，為現供人使用之兩層樓住宅，仍基於放火之故意，當場在
    乙○○房間內，以其所有之打火機引燃紙張燃燒彈簧床、棉被等物，幸經鄰人發
    覺報警到場及時撲滅火勢，始未釀成人命傷亡，僅燒燬二樓乙○○房間及西側房
    間之床舖等傢俱物品，未波及一樓及房屋整體結構而未遂。嗣經乙○○指證，警
    方旋即在火災現場附近查獲甲○○，並當場自其身上起出上開引燃火災之打火機
    一個。
二、又其前於八十八年間即曾因酒後駕車之公共危險罪，經本院判處拘役四十日執行
    完畢，仍不知戒慎悔改，復於九十年七月四日八、九時許，在高雄市○○區○○
    里○○○路一五一之一號住處飲酒後，明知其控制力及注意力已達無法安全駕駛
    動力交通工具之程度，猶於同日十時許，自上開住處駕駛車牌號碼ＸＫ─五二二
    七號汽車外出，沿國道一號高速公路由南往北方向行駛，途經北向三三八公里處
    ，自後追撞林顯志所駕駛之ＶＫ─０七九一號汽車（幸無傷亡）。嗣經警到場處
    理，對其測試呼氣酒精濃度仍高達每公升一‧四四毫克。
三、案經高雄市政府警察局鼓山分局及內政部警政署國道公路警察局移送臺灣高雄地
    方法院檢察署檢察官偵查起訴。
    理  由
一、訊據被告對右揭酒後駕車肇事犯行坦承不諱，另對放火案情，雖坦承於起火時當
    時在場，惟否認有放火犯行，辯稱：其妹是智障，胡亂指證伊放火，警訊時亦是
    警員表示起火原因可能是伊抽菸不小心引燃，伊才承認云云。經查；
（一）被告於右揭時地飲酒後駕車外出，途經國道一號高速公路北向三三八公里處，
      自後追撞被害人林顯志所駕駛之ＶＫ─０七九一號汽車，經警到場處理，對其
      測試呼氣酒精濃度高達每公升一‧四四毫克等情，已據其坦白承認，核與被害
      人林顯志陳述事故發生情節相合，並有道路交通事故調查報告表、酒精濃度測
      試表、測試觀察紀錄表及違規單等附卷可佐，被告此部分之自白應與事實相符
      ，堪以採信。次按行為人飲酒後，如其呼氣酒精濃度達於每公升一．０毫克時
      ，即有步態不穩、噁心嘔吐、精神混惑不清晰之中度中毒症狀，此有行政院國
      軍退除役官兵輔導委員會臺北榮民總醫院民國八十八年八月五日（八八）北總
      內字第二六八六八號函文附卷可參；又依醫學實驗證明所得經驗法則，對於吐
      氣酒精濃度達每公升０．八五毫克以上時，其肇事比率較一般未飲酒時高出五
      十倍，亦有學者蔡志中所著之「對飲酒不能安全駕駛之執法研究」相關文獻可
      供參考（見司法院第四十六期業務研究會講義）。被告酒後駕車肇事後經警測
      試其呼氣酒精濃度仍高達每公升一．四四亳克，依前述醫學臨床實證，其肇事
      率已較之一般高未飲酒時高約五十倍，且由其行經上開路段果然自後追撞被害
      人林顯志所駕駛之汽車等情，足見其飲酒後已達不能安全駕駛動力交通工具狀
      態無疑，故被告右揭公共危險犯行，事證明確，洵堪認定。
（二）次查，被告雖否認有前揭放火犯行，然此部分涉案情節，已據起火當時在場之
      目擊證人，即被告之妹乙○○初於警訊時即指證被告以打火機點燃紙張引燃屋
      內彈簧床物品等情，其嗣於本院九十一年十月八日審理時亦堅詞指證被告無移
      ，而被告係因前向乙○○之男友借錢未果，案發當日至乙○○所承租之高雄市
      旗津區北汕尾五巷四之五號二樓房間，又因借錢之事復與乙○○起爭執，因而
      以打火機引燃火災等情，亦經乙○○於警訊及本院前揭審理期日均證述明確，
      被告雖以乙○○為智障人士，胡亂指證等語置辯，本院為被告指定之公設辯護
      人亦提出乙○○智障手冊影本據為乙○○證詞無可採信之辯護，然查乙○○平
      日與人相處應答，甚為清楚雙方交談內容之情，已據上開起火房屋屋主陶治中
      之妻丁○○於本院陳明（見本院九十一年九月二十四日審判筆錄），案發後在
      警局應訊時，就警員所問及之起火原因，亦清楚肯定回答確為其兄所放火之事
      ，亦經訊問警員陳益利於本院證實，且其於本院右揭審理期日應訊時，神態與
      常人無異，亦完全明瞭本院所訊問內容、事項，並就相關案情為明確具體陳述
      ，足見乙○○雖領有智障手冊，但其對一般事物之理解認知能力仍屬正常無障
      礙，所為之證詞自有證據能力，本院參酌災後經高雄市政府消防局鑑識人員至
      現場勘驗結果，發現火流確係由二樓乙○○房間向西側房間延燒，乙○○房間
      內部傢俱物品嚴重燒燬，由燒痕顯示，愈靠近床舖側，燒痕愈顯著，碳化情形
      愈嚴重，且床舖西南角落棉絮布套均已嚴重燒失，彈簧鋼裸露於外，研判起火
      處為乙○○房間床舖西南角落處附近，經清理該起火處附近地板，亦發現有燒
      燬紙張殘屑，綜合研判為人為縱火案件等情，有高雄市政府消防局火災原因調
      查報告書及火災現場照片附於警訊卷可按，顯然該局所研判之起火原因，與乙○○證述被告以打火機點燃紙張引燃屋內物品之起火情節相合，又被告初於警
      訊時亦曾透漏以打火機點燃紙張之語，並經警在其身上查獲乙○○所指稱之打
      火機一個扣案足資憑佐，且按被告與乙○○為兄妹關係，被告倘無放火之舉，
      乙○○實不可能胡亂誣指其兄，堪認乙○○之證詞應為真實無訛，自可採為不
      利被告之認定證據，故被告之放火行為，已堪肯認，前揭所辯無非卸責之詞，
      要無可採。此外，起火房屋為兩層樓磚造建築物，屋主為陶治中，火災發生時
      ，該屋由乙○○及其他房客承租居住使用，已據屋主之妻丁○○於本院陳明，
      核屬現供人使用之住宅無誤；再者，由上開房屋燃燒後狀況，僅二樓西側及同
      層乙○○所居住之東側房間內之傢俱物品遭燒燬，一樓除通往二樓樓梯間天花
      板角落遭火流輕微波及，其餘部分並無燃燒現象，房屋之整體結構亦未遭波及
      等情，復經丁○○陳明，並有前揭調查報告書及火災現場照片可按，足見該屋
      之效用尚未全然喪失，故被告放火行為應尚未達於燒燬該住宅之既遂程度，而
      僅止於未遂階段，亦堪肯認，公訴人認已燒燬該屋，容有違誤。從而，被告前
      開放火犯行，亦臻明確，足堪認定。
二、核被告放火燃燒現供人居住使用之上開房屋，致該屋二樓房間內之傢俱物品遭燒
    燬，惟尚未波及一樓與房屋整體結構，此部分所為係犯刑法第一百七十三條第三
    項、第一項之放火燒燬現供人使用之住宅未遂罪；另飲酒後已達不能安全駕駛動
    力交通工具狀態，仍駕駛汽車外出之行為，核係犯刑法第一百八十五條之三之服
    用酒類不能安全駕駛動力交通工具而駕駛罪。公訴人認被告前開放火行為已達燒
    燬既遂階段，據以同條第一項之既遂罪起訴，容有誤會（惟無庸變更起訴法條，
    參考司法院七十三年七月七日七三廳刑一字第六０三號函覆臺灣高等法院意見）
    。又被告所犯放火罪部分，已著手於放火行為之實施而未生燒燬結果，為未遂犯
    ，爰依刑法第二十六條前段規定，按既遂犯之刑減輕之。再者，被告所犯上開二
    罪，犯意各別，行為互殊，應分論併罰。審酌被告借錢未果即縱火焚燒他人住宅
    ，雖未釀成人命傷亡，然危害甚大，如未及時撲滅，後果不堪設想，對公眾居住
    安全危害甚鉅，又酒後已達不能安全駕駛狀態，猶貿然駕車外出之行為，亦對用
    路人之身命財產安全構成極大威脅，且行駛間果然發生追撞他人車輛之實害，經
    警到場測試呼氣酒精濃度仍高達每公升一‧四四毫克，及其犯後僅坦承酒後駕車
    犯行，否認放火行為，前並曾有酒後駕車公共危險及強盜罪等犯罪前科，素非非
    佳，有臺灣高等法院被告全國前案紀錄表、臺灣高雄地方法院檢察署刑案資料查
    註紀錄表在卷可參等一切情狀，就其所犯上開二罪，分別量處如主文所示之刑，
    並定其應執行刑。扣案之打火機一個，乃供被告犯前揭放火罪所用之物，已如前
    述，且為被告所有，亦據其供明在卷，爰依刑法第三十八條第一項第二款規定，
    併予宣告沒收。
據上論斷，應依刑事訴訟法第二百九十九條第一項前段，刑法第一百七十三條第三項
、第一項、第一百八十五條之三、第二十六條前段、第五十一條第五款、第三十八條
第一項第二款，判決如主文。
中      華      民      國    九十一    年      十      月     三十     日
                                  臺灣高雄地方法院刑事第五庭
                                      法  官  陳  淑  卿
右正本證明與原本無異。
如不服本判決，應於判決送達後十日內，向本院提出上訴狀。
                                      書記官  邱  靜  銘
中      華      民      國    九十一    年      十      月     三十     日
附錄本判決論罪之法條：
刑法第一百七十三條第一項、第三項：
放火燒燬現供人使用之住宅或現有人所在之建築物、礦坑、火車、電車或其他供水、
陸、空公眾運輸之舟、車、航空機者，處無期徒刑或七年以上有期徒刑。
第一項之未遂犯，罰之。
中華民國刑法第一百八十五條之三
服用毒品、麻醉藥品、酒類或其他相類之物，不能安全駕駛動力交通工具
而駕駛者，處一年以下有期徒刑、拘役或三萬元以下罰金。
